臺灣板橋地方法院民事判決　九十一年度訴字第一八八五號
　　原　　　告　乙○○
　　訴訟代理人　甲○○
　　被　　　告　丙○○
右當事人間請求清償借款事件，本院判決如左：
    主　　文
被告應給付原告新台幣壹佰壹拾貳萬元，及自民國八十九年七月一日起至清償日止，
按月給付新台幣陸仟元之利息。
原告其餘之訴駁回。
訴訟費用由被告負擔。
    事　　實
甲、原告方面：
一、聲明：被告應給付原告新台幣（下同）一百一十二萬元，及自民國八十六年十一
    月二日起至清償日止，按月給付二萬一千三百九十六元之利息。
二、陳述：被告於八十六年底，向原告諉稱其為退伍軍人，在台灣銀行板橋分行（下
    稱台銀板橋分行）有一百四十二萬六千四百元之優惠存款，年息百分之十八，月
    息二萬一千三百九十六元，因已質借出一百餘萬，乃遊說原告將一百一十二萬元
    存入上開帳戶，每期利息則由原告領取，為期二年，且可中途解約。詎原告依約
    將約定之上開金額存入上開帳戶後，被告竟違反承諾，除僅按月給付利息六千元
    外，竟將原告所匯入之上開金額提領移作他用，經原告發現後，迭經催討，被告
    乃於八十九年一月六日書立借據，借用上開金額，約定利息按月給付六千元。惟
    被告給付利息至同年六月後，即未再給付利息，本金經原告一再催討，至今仍拒
    不返還。為此提起本件訴訟，訴請被告償還借款及利息。
三、證據：提出借據、假扣押裁定、土地建物謄本、約定書、收據及證明書各一份為
    證。
乙、被告方面：
一、聲明：原告之訴駁回。如受不利之判決，願供擔保請准宣告免為假執行。
二、陳述：被告積欠原告之一百十二萬元，已在八十九年七月二十日清償二十一萬元
    ，並自同年八月起至九十一年十月止，每月償還一萬元，共計已償還原告三十五
    萬元，目前被告僅積欠原告七十七萬元，又欠款利息請按現行銀行之年利率計算
    始為合理。
三、證據：提出已清償借款明細表一份及匯款單十五份為證。
    理　　由
甲、程序方面：
    按訴狀送達後，原告不得將原訴變更或追加他訴，但擴張或減縮應受判決事項之
    聲明者，不在此限。民事訴訟法第二百五十五條第一項第三款定有明文。本件原
    告起訴係請求「被告應給付原告一百一十二萬元，並自八十九年七月六日起，至
    清償日止，按月給付六千元之利息」，嗣於訴狀送達後變更為「被告應給付原告
    一百一十二萬元，並自八十六年十一月二日起，至清償日止，按月給付二萬一千
    三百九十六元之利息」，核屬擴張應受判決事項之聲明，應予准許，合先敘明。
乙、得心證之理由：
一、原告起訴主張：被告於八十六年底，向原告稱其在台銀板橋分行有一百四十二萬
    六千四百元之優惠存款，年息百分之十八，月息二萬一千三百九十六元，因已質
    借出一百餘萬，乃遊說原告將一百十二萬元存入前開帳戶，每期利息由原告領取
    。詎原告依約將約定金額存入後，被告竟將原告所匯入之上開金額提領移作他用
    。迭經原告催討，被告乃於八十九年一月六日書立借據，借用上開金額，並約定
    按月給付六千元利息。惟利息付至同年六月後，即未再給付，而本金經催討後，
    至今仍拒不返還，為此，原告提起本件訴訟，訴請被告償還借款及利息等情。被
    告則以：被告雖積欠原告之一百十二萬元，惟已在八十九年七月二十日清償二十
    一萬元，並自同年八月起至九十一年十月止，每月還款一萬元，共計已償還三十
    五萬元，目前被告僅積欠原告七十七萬元等語資為抗辯。
二、按借用人應於約定期間內，返還與所借用物種類、品質、數量相同之物；當事人
    主張有利於己之事實，應負舉證責任，民法第四百七十八條、民事訴訟法第二百
    七十七條分別定有明文。次按給付之訴固應由原告先負舉證責任，然若原告主張
    之債權額，被告不為否認，而另以有清償、抵銷或免除等債之消滅原因為抗辯者
    ，其舉證責任，即應由被告負之；消費借貸之借用人主張借款業已清償，而貸與
    人主張借用人此項清償之款項，係屬另筆債務，並非系爭借款者，依舉證責任分
    配之原則，應由貸與人就另筆債務之存在負舉證責任；亦有最高法院四十三年度
    台上字第一三號、七十三年度台上字第二三八三號裁判，足資參照。
三、本件原告主張其於八十六年底，將一百十二萬元匯入被告在台銀板橋分行之優惠
    存款帳戶內，以賺取年息百分之十八之利息，因被告將原告所匯入之上開金額提
    領移作他用，原告發現後向被告催討，被告乃於八十九年一月六日書立借據，借
    用上開金額，約定利息按月給付六千元，惟利息僅付至同年六月之事實，已據其
    提出約定書及借據各一份為證，且被告亦不爭執，自堪信為真實。被告雖辯稱：
    其已於八十九年七月二十日清償二十一萬元，並自同年八月起至九十一年十月止
    ，每月還款一萬元，共計已償還三十五萬元等語。然原告主張被告此部份所為之
    給付，係清償原告委託被告代其買賣股票之債務，且原告就委託被告買賣股票，
    而先後交付被告計二百五十萬元之事實，復提出收據二紙為證，被告亦未加爭執
    ，是原告已就兩造間，除本案之借貸債務外，亦有其他債務存在之事實，盡其舉
    證責任，參諸首開法條及裁判意旨，自應由被告就其給付原告三十五萬元，係清
    償本件借貸債務之事實負舉證責任，惟依被告所提出之清償借款明細表及匯款單
    觀之，尚不能據以認定上開三十五萬元，係清償本件借貸債務，而非清償委託買
    賣股票之債務，故被告抗辯其已就本件借貸債務清償三十五萬元，並未能舉證以
    實其說，所辯即不足採信。是應認本件被告向原告借用一百一十二萬元，除本金
    迄今尚未清償外，利息亦僅給付至八十九年六月，依首開法條規定，被告自應負
    清償之責。
四、又按所謂債之更改，乃當事人間互相同意以新債務替代舊債務之契約；債之內容
    變更，有僅發生不失同一性之債之變更者，亦得為債之更改，即使舊債關係消滅
    而成立新債關係。以契約為債之變更時，究為不失同一性之內容變更，抑為更改
    ，應依當事人之意思及變更之經濟的意義定之，倘於債之內容之給付發生重要部
    分之變更，依一般交易觀念已失債之同一性者，為債之要素有變更，即應認為債
    之更改。最高法院七十九年度台上字第一六一八號、八十六年度台上字第二七五
    三號裁判，足資參照。本件原告雖另主張：原告自八十六年底，依約定將一百十
    二萬元存入被告在板橋分行之優惠存款帳戶內，雙方係成立寄託契約，並約定月
    息二萬一千三百九十六元，均由原告領取，為期二年，而被告未依約給付利息，
    是原告自可向被告請求給付此部分利息等語。惟查，由原告所提出被告所簽立之
    約定書觀之，兩造上開約定，應僅係由被告出借上開帳戶由原告使用，到期後係
    由原告負返還上開帳戶之責任，且因被告自始並無代原告保管其匯入金錢之意思
    ，與寄託關係須受寄人須有保管之意思不符，是兩造間並未成立如原告所稱之寄
    託契約，原告對被告亦無因消費寄託所生之利息請求權。且如前述，上開金錢由
    被告挪用後，兩造已另簽定借據一紙，由被告借用上開金錢，並另行約定按月給
    付六千元之利息，顯然原告已在上開金錢遭被告挪用後，將上開金錢借給被告使
    用，並將兩造原先依上開約訂書所成立之法律關係，更改為消費借貸之法律關係
    ，參諸上開裁判意旨，原告所主張之上開約定書之法律關係，已因債之更改而消
    滅，是原告自應依新成立之消費借貸關係，請求被告給付金錢及利息，不能再依
    約定書所約定之利息，請求被告給付。至被告抗辯本件欠款利息請按現行銀行之
    年利率計算始為合理云云，惟兩造就利息之金額既有約定，以本件一百一十二萬
    元本金，每月六千元利息計算，年息僅為百分之六點四三，並未逾法定最高利率
    年息百分之二十之限制，故被告所辯亦不可採，附此敘明。
五、綜上所述，原告依消費借貸契約關係，請求被告清償借款一百一十二萬元，並自
    八十九年七月一日起至清償日止，按月給付六千元之利息，為有理由，應予准許
    ，逾此範圍之請求，則無理由，應予駁回。
六、本件事證已臻明確，兩造其餘主張及所提證據，經核均不影響判決結果，已無庸
    逐一論述，併此敘明。
七、本件原告並未陳明願供擔保請准宣告假執行，被告陳明願供擔保請准宣告免為假
    執行，容有誤會，併予敘明
據上論結，本件原告之訴為一部有理由，一部無理由，依民事訴訟法第七十九條但書
，判決如主文。
中　　　華　　　民　　　國　　九十一　　年　　　十　　　月　　二十一  　日
                                    臺灣板橋地方法院民事第二庭
~B法　官　連士綱
右為正本係照原本作成。
如對本判決上訴，須於判決送達後廿日內向本院提出上訴狀。
中　　　華　　　民　　　國　　九十一　　年　　　十　　　月　　二十二　　日
~B書記官　李宏明
